【裁判字號】    98,上訴,821
【裁判日期】    980721
【裁判案由】    違反毒品危害防制條例
【裁判全文】
臺灣高等法院臺中分院刑事判決         98年度上訴字第821號
上  訴  人
即  被  告  乙○○
                    （現另案於臺灣臺中監獄執行中）
選任辯護人  許漢鄰律師
上列上訴人因違反毒品危害防制條例案件，不服臺灣臺中地方法
院98年度訴字第153號中華民國98年3月11日第一審判決（起訴案
號：臺灣臺中地方法院檢察署97年度偵字第10432號），提起上
訴，本院判決如下：
    主  文
原判決關於乙○○販賣第一級毒品之部分及定應執行刑部分撤銷
。
乙○○犯如附表(二)編號一罪名欄所示之罪，處如附表(二)編號一宣
告刑欄所示之刑。
其餘上訴駁回。
上開第二項與駁回上訴部分，應執行有期徒刑拾陸年陸月，扣案
之第一級毒品海洛因壹包（驗餘淨重0.2380公克）沒收銷燬之；
販賣海洛因所得新臺幣貳仟元沒收，如全部或一部不能沒收時，
以其財產連帶抵償之。
    事  實
一、乙○○（綽號阿標）前曾因偽造文書案件，經本院以94年度
    訴字第2212號判處有期徒刑7月確定，於民國96年3月19日執
    行完畢，仍不知悔改。明知海洛因為毒品危害防制條例第2
    條第2項第1款所規定之第一級毒品，竟與不詳姓名之成年男
    子，共同基於販賣第一級毒品海洛因之犯意聯絡，於97年1
    月14日下午，由丙○○先以0000-000000號行動電話，與乙○○所使用，登記為友人「王春同」名義之0000-000000號
    行動電話聯絡購買新台幣（下同）2千元之海洛因後，丙○○乃於同日先行交付乙○○2千元，嗣於翌日即97年1月15日
    下午14時至15時間，雙方再以上開電話聯絡交付毒品之細節
    ，並約定在臺中市○區○○路146號之「大功圓保齡球館」
    前交付海洛因。乙○○遂於同日15時許，駕駛藍色之自用小
    客車，搭載該不詳姓名之成年男子前往上址，而丙○○則騎
    乘機車前往，雙方於上述約定交付毒品之地點會合後，丙○○騎乘之機車接近藍色自用小客車之副駕駛座車窗，隨即由
    該不詳姓名之成年男子自車內副駕駛座交付海洛因1包（驗
    餘淨重0.2380公克）予丙○○。適有警方駕駛偵防車經過上
    開地點，發現此一情形，隨即跟蹤丙○○，並在臺中市○區
    ○○路與篤行路口，將丙○○逮捕，同時扣得前述海洛因1
    包，惟因警力不足，未當場查獲乙○○[如附表(一)編號所
    示]。
二、另乙○○明知甲基安非他命係毒品危害防制條例第2條第2項
    第2 款所規定之第二級毒品，同時係藥事法第22條第1項第1
    款所規定之禁藥，竟各基於轉讓第二級毒品、及轉讓禁藥甲
    基安非他命之犯意，分別於96年10月間、96年11月間、96年
    12 月間之某日及97年4月14日20時至21時間，在臺中縣大甲
    鎮○○里○○路○段776號之住處，無償轉讓甲基安非他命予
    楊金隆施用一次，每次轉讓均微量（約2.5至25毫克間），
    共計轉讓甲基安非他命予楊金隆四次[如附表(一)編號～編
    號所示]。
三、嗣警方依丙○○之供述及自小客車型號以及綽號「阿標」等
    相關稽證進行訪查，認乙○○涉有重嫌，乃於97年4月18日
    持臺灣臺中地方法院核發之搜索票，至乙○○位於臺中縣大
    甲鎮○○路○段776號之住處搜索，當場查獲乙○○及楊金隆
    ，並扣得如附表(三)所示之物。
四、案經臺中市警察局刑警大隊報告臺灣臺中地方法院檢察署檢
    察官偵查起訴。
    理  由
壹、程序部分：
  (一)按被告以外之人（包括證人、鑑定人、告訴人、被害人及共
    同被告等）於檢察事務官、司法警察官或司法警察調查中所
    為之陳述，與審判中不符時，其先前之陳述具有較可信之特
    別情況，且為證明犯罪事實存否所必要者，得為證據，刑事
    訴訟法第159條之2定有明文。本件證人丙○○於警詢中之證
    述，與法院審理時之證述已有前後陳述不符之情形，本院審
    酌警詢前警員均已踐行告知被詢問者得行使之權利，證人丙○○受詢問時精神狀況良好，且在自由意識下陳述，均有警
    詢筆錄可稽，並經證人即負責詢問丙○○之警員丁○○於偵
    訊時結證明確，及證人丙○○於警詢中之證述距案發日較近
    ，當時記憶自較深刻，可立即反應所知，不致因時隔日久而
    遺忘案情；且較無來自被告或其他成員同庭在場之壓力而出
    於虛偽不實之指證，或事後串謀而故為迴護被告之機會，揆
    諸上開說明，其於警詢中所為之陳述，客觀上應具有較可信
    之特別情況，且亦為證明被告乙○○有無販賣第一級毒品海
    洛因犯行所必要者，依上揭規定，其於警詢中之證言自有證
    據能力。
  (二)按被告以外之人於偵查中向檢察官所為陳述，除顯有不可信
    之情況者外，得為證據，同法第159 條之1第2項定有明文。
    偵查中對被告以外之人（包括證人、鑑定人、告訴人、被害
    人及共同被告等）所為之偵查筆錄，或被告以外之人向檢察
    官所提之書面陳述，性質上均屬傳聞證據。惟現階段刑事訴
    訟法規定檢察官代表國家偵查犯罪、實施公訴，依法其有訊
    問被告、證人及鑑定人之權，證人、鑑定人且須具結，而實
    務運作時，檢察官偵查中向被告以外之人所取得之陳述，原
    則上均能遵守法律規定，不致違法取供，其可信度極高，職
    是，被告以外之人前於偵查中已具結而為證述，除反對該項
    供述得具有證據能力之一方，已釋明「顯有不可信之情況」
    之理由外，不宜以該證人未能於審判中接受他造之反對詰問
    為由，即遽指該證人於偵查中之陳述不具證據能力。經查，
    證人楊金隆、丙○○、丁○○於偵查中向檢察官所為之陳述
    ，於訊問前均已具結，且被告及辯護人對於上開證人之偵訊
    證述之證據能力並未爭執，依上說明，證人楊金隆、丙○○
    、丁○○於偵查中之證詞，亦屬有證據能力。
貳、實體部分：
一、關於被告乙○○轉讓甲基安非他命予楊金隆施用部分：
  (一)訊據上訴人即被告（以下稱被告）乙○○對於在附表(一)編號
    至編號之時間、地點，無償提供甲基安非他命予劉金隆
      施用之事實，均坦承不諱，核與證人楊金隆於偵查中證述
      之情節相符，此部分事證明確，被告乙○○轉讓第二級毒
      品、禁藥之犯行，已堪認定。
  (二)另參酌被告自承提供予楊金隆施用之甲基安非他命，每次約
    為一次施用的量，再依行政院衛生署管制藥品管理局94年2
    月14日管檢字第0940001327號函文所示（97年度偵字第1043
    2號卷第106頁）：正常人之鹽酸甲基安非他命每日口服劑量
    為2.5至25毫克，據此，足認定被告每次轉讓甲基安非他命
    予楊金隆之數量應在2.5至25毫克間，併此敘明。
二、關於被告乙○○販賣海洛因予李瑋炘部分：
  (一)訊據被告乙○○固坦承於附表(一)編號之時間、地點，駕車
    搭載不詳姓名之成年男性友人，交付第一級毒品海洛因一包
    予丙○○，亦不爭執97年1月14日至15日間，與丙○○有密
    集電話通聯之事實，惟矢口否認有何販賣第一級毒品海洛因
    予丙○○之犯行，辯稱：當天係與丙○○一起合資購買海洛
    因云云。
  (二)經查，被告確實於附表(一)編號之時間、地點販賣第一級毒
    品海洛因予丙○○之事實，業據證人丙○○於97年1月15日
    第一次警詢時證稱：我持有一小包海洛因，是在我被抓之前
    向一名綽號「阿標」的男子（指被告乙○○）以新台幣貳仟
    元購買，我是在臺中市○○路大公圓保齡球館前購得，數量
    約0.42公克‧‧‧他都會以0000-000000號行動電話聯絡我
    使用之0000-0000000號行動電話等語甚詳（警卷第17-18頁
    ）。嗣經移送臺灣臺中地方法院檢察署（以下稱臺中地檢署
    ）而於同日下午9時21分值班檢察官偵訊時亦結證稱：「（
    97 年1月15日下午3時許是否在台中市○區○○路口被警方
    盤查，而查獲海洛因1包?）是。因為警方要跟蹤阿標，我剛
    好要跟阿標買毒品海洛因，我們交易已經完成，阿標跑了，
    警方只好跟著我，我就把毒品交出來。（扣案之毒品向何人
    購買?）阿標。電話00000 00000、我電話是0000000000。（
    你跟阿標如何買毒?）阿標主動聯絡，我一次買2000元毒品
    ，交易地點不一定，大部分是台中市○○○路買毒，‧‧‧
    」等語（97毒偵609號卷第6、7頁）。證人丙○○又於97年5
    月15日第二次警詢時仍證稱：確實於97年1月15日14時30分
    在台中市○○路大公圓保齡球館，以0000-000000號行動電
    話，與「阿標」所使用之0000-000000號行動電話聯絡後，
    以新台幣貳千元向綽號「阿標」之男子購買第一級毒品海洛
    因（約0.42公克）等語（97年度核退字第1181號卷第14頁）
    。而上開1小包海洛因經警查獲後送行政院衛生署草屯療養
    院鑑定結果，確檢出海洛因成份，驗餘淨重為0.2380公克，
    亦有該院草療鑑字第0970 002126號鑑定書可稽（97年度偵
    字第10432號卷第97頁）。
  (三)證人丙○○於97年5月15日警詢時雖最後補稱：「其實上述
    三次購買毒品多是和綽號「阿標」之男子[指被告]合資購買
    」云云，惟被告於警詢供稱：「（你與丙○○是否有仇怨或
    糾紛?）我與他在96年11月中旬；因為他拿二千元要我幫他
    購買海洛因毒品，當時他拿到毒品後，認為品質不好，跑到
    我家就要求我退貨，要我再去跟對方購買好一點海洛因，我
    不答應，他一再到我家找我麻煩，要找我打架。（為何你要
    幫丙○○購買毒品?）我只是持有安非他命毒品，我沒有海
    洛因毒品，他知道我調得到海洛因後，他就要我幫他購買。
    （你幫他購買毒品有獲得任何利益?）沒有，而且為了品質
    不好我還要自己賠錢再他購買品質好的毒品，因此我們差點
    打架。是有三次我幫他購買海洛因」等語（警卷第9、10 頁
    ）。被告於警詢並未供稱與證人丙○○合資購買海洛因，而
    係供稱伊係幫證人丙○○購買海洛因。衡情，倘證人丙○○
    確係與被告合資購買海洛因，此對被告有利之事實，被告於
    被查獲後之警詢豈有捨此有利之事實不言，而故為對其較不
    利之事實。且依被告上開所述，伊與證人丙○○間於96年底
    起，彼此已欠缺信任基礎，證人丙○○豈有再與之合資購買
    海洛因之理。綜上，足認證人丙○○於上開警詢之最後補充
    陳述，並非事實，應不可採。
  (四)證人丙○○另於97年7月9日偵訊時證稱伊於95年1月15日警
    詢時因毒癮發作，神智不清，所述與事實不符云云。惟查：
    證人即當天為丙○○製作筆錄之員警丁○○於偵訊時結證稱
    ：「（是否在97年1月15日負責詢問丙○○?）有此事。（是
    否可回憶，丙○○在97年1月15日接受詢問時有無毒癮發作?
    ）沒有，他都很清醒」、（97年1月15日做筆錄時，丙○○
    是否基於自由意識陳述?）是的，我問他，他就說跟阿標之
    人購買」等語（97年度偵字第10432號卷第103、104頁）。
    證人丁○○於原審雖證稱：「（製作丙○○筆錄，他有無毒
    癮發作的情形?）沒有印象。（丙○○當時精神狀況如何?）
    不太記得」等語（原審卷第54頁背面）。其前後供述似有不
    一致，惟衡諸上開偵訊距離警詢之時間，較原審庭訊為近，
    證人丁○○於偵訊時之記憶自較清楚，其於偵訊時所為證述
    自較可採。且證人丁○○於原審亦結證稱：丙○○警詢之供
    述確實係基於自由意志而陳述，當時員警還訊問丙○○有無
    家人可以到場，丙○○表示可以請太太到場，經員警查證伊
    太太亦為通緝犯，之後員警即前往伊住處將丙○○的太太，
    連同小孩（因無人照料）一起帶回警局等語（原審卷第54頁
    背面），再核諸證人丙○○於上開警詢後，經移送臺中地檢
    署後，於偵訊中仍證稱伊當日係向綽號「阿標」之被告購買
    海洛因，被警方跟蹤查獲等情，詳如上述。而證人丙○○嗣
    後並未證稱伊於該次偵訊中精神狀況有何異常或被以強暴、
    脅迫或其他不正方法取供等情，是足以證明證人丙○○於97
    年1月15日警詢時之精神狀況良好，其陳述確係基於自由意
    志甚明。況且，證人丙○○於97年5月15日第二次警詢時仍
    證稱：確實於97年1月15日14時30分在台中市○○路大公圓
    保齡球館，以0000-0 00000號行動電話，與「阿標」所使用
    之0000-000000號行動電話聯絡後，以新台幣貳千元向綽號
    「阿標」之男子購買第一級毒品海洛因（約0.42公克）等語
    （97年度核退字第1181號卷第14頁）。倘證人丙○○第一次
    警詢之證述係因毒癮發作而胡言亂語，何以相隔4個月後所
    作製作之第二次警詢筆錄，仍為相同之證述。顯見證人丙○○證稱：第一次警詢之供述係在毒癮發作，神智不清之狀態
    下所為，所述與事實不符云云，係迴護之飾詞，並不可採。
    被告之辯護人請求勘驗證人丙○○之第一次警詢錄影音光碟
    ，本院依證人丁○○於偵訊中所證述該次警詢錄影音光碟隨
    證人丙○○施用毒品案件移送等語，而調取證人丙○○被訴
    違反毒品危害防制條例案件全案卷宗後，遍查該案卷宗並無
    警詢光碟，且本案警偵卷內查無該次警詢錄影音光碟，而證
    人丁○○於偵訊另證稱該光碟只有一片，伊後來再去看同事
    的電腦重整過，已經不在了等語，故已無管道取得該次警詢
    錄影音光碟，本院因而無從依被告之辯護人所請，勘驗該次
    警詢光碟，附此敘明。
  (五)被告於偵訊時改口辯稱伊於97年1月15日係與證人丙○○合
    資購買海洛因云云，證人丙○○於偵訊時亦附合被告而翻異
    前詞證稱伊係與被告合資購買海洛因云云。然經隔離訊問，
    證人丙○○證稱：「（你們合資都出多少錢?）我跟乙○○
    都是出一樣的錢二千元。（你要買二千元是何時跟乙○○說
    的?）我都先電話連絡乙○○，電話中沒有說好要買多少錢
    ，等到碰面後才說買多少。（你們在哪裡分海洛因?）路邊
    巷子裡」等語（97年度偵字第10432號卷第38、39頁）。核
    與被告於同次偵訊供稱：「（你們合資都買多少錢?）兩、
    三千。（丙○○都買多少錢?）也是兩、三千元。（丙○○
    要買多少都是怎麼跟你說?）有時電話中會先說，有時說等
    到了再講。（你跟丙○○在哪裡分毒品?）車上」等語（同
    上偵查卷第39、40頁）不符，是證人丙○○於偵訊時所證述
    伊係與被告合資購買海洛因云云，實堪質疑。又證人丙○○
    於原審證稱：伊係於97年1月15日當天才以電話與「阿標」
    聯絡要合資購買，但「阿標」說他沒錢（原審卷第57頁背面
    ）；被告則供稱：97年1月14日即與丙○○通電話，丙○○
    表示要出2千元，伊也表示要出2千元，一起去買海洛因（原
    審卷第57頁正面），兩人所陳聯繫合資購買海洛因之時間及
    出資情形顯有歧異。另證人丙○○又證稱：97年1月15日當
    天與被告約見面後，才拿錢出來（原審卷第57頁背面）；被
    告則供稱：97年1月14日與被告通電話後約一、兩小時，丙○○就把錢交給他了等語（原審卷第57頁正面）。兩人關於
    合資購買海洛因之出資如何交付，所為供述亦不一致。證人
    丙○○另證稱：因為我確定他那天確實沒有錢，所以是由我
    和他朋友直接交易等語（原審卷第58頁），顯然，證人丙○○就其是否與被告合資購買海洛因前後供述亦不一致。準此
    ，堪認證人丙○○並無與被告合資購買海洛因之事實。證人
    丙○○於警詢中證稱伊係向被告購買海洛因，方與事實相符
    ，其事後翻異前供，顯係迫於被告同庭在場之壓力，或事後
    串謀而故為迴護被告之詞，自不足為採。另被告於偵訊中供
    稱伊不太認識丙○○。而證人丙○○於95年1月15日警詢陳
    稱伊於四、五個月前經由綽號小黑朋友認識被告，於原審證
    稱伊與被告是朋友介紹認識的，交情不深等語，足見被告與
    證人丙○○並非熟識，亦無交情，彼此間欠缺信任基礎，衡
    諸常理，被告豈可能與證人丙○○合資或幫證人丙○○購買
    海洛因，是被告於警詢辯稱伊係幫證人丙○○購買海洛因，
    嗣於偵、審中則改辯稱伊係與證人丙○○合資購買海洛因云
    云，亦違常理，均不可採。
  (六)另依卷附證人丙○○所使用之0000-000000號行動電話，與
    被告所使用之0000-000000行動電話之通聯紀錄顯示，除交
    易毒品當天之97年1月15日下午14時-15時間，有3次密集之
    通聯外（警卷第83-84頁），於前一日即97年1月14日下午，
    已有多次通聯（警卷第66-72頁）。顯見證人丙○○係於97
    年1月14日即與被告聯繫購買海洛因之事宜。參諸被告自承
    丙○○係在97年1月14日即交付2,000元（被告辯稱係作為合
    資購買毒品之用，不足採信，已如前述），則本件被告應係
    於97年1月14日下午先向丙○○收取2千元後，再於翌日下午
    交付海洛因一包予丙○○等情，亦堪認定之。
  (七)末查，被告交付第一級毒品海洛因予丙○○時，係由被告駕
    駛自小客車搭載年約30歲之成年男子與丙○○碰頭，再由坐
    在車上副駕駛座之該成年男子將海洛因交付予丙○○等情，
    業據證人丙○○證述在卷（原審卷第59、60頁）；核與證人
    即查獲本案之員警丁○○證述伊目睹丙○○購買毒品之情節
    相符（原審卷第54、55頁）。則該不詳姓名之成年男子，既
    已參與交付毒品予丙○○之犯罪構成要件行為之實施，其與
    被告乙○○基於販賣毒品之犯意聯絡，共同販賣本件毒品，
    亦堪認定。再參以被告及該真實姓名不詳之成年男子均與證
    人丙○○無交情，且毒品交易須冒被查禁之風險，故毒品之
    交易價值不微，則被告與該不詳姓名之成年男子，不可能不
    藉與證人丙○○交易海洛因時牟取利益。
  (八)綜上所述，被告辯稱未販賣第一級毒品海洛因予丙○○，要
    係卸責之詞，不足採信，此部分事證明確，被告販賣第一級
    毒品海洛因之犯行亦堪認定之。被告之辯護人聲請本院傳訊
    證人丙○○，惟該證人於原審已到庭作證，就本案證述甚詳
    ，且經檢察官及被告之辯護人進行交互詰問，故本院認無再
    行傳喚調查必要，附此敘明。
三、論罪科刑：
  (一)按海洛因及甲基安非他命係分別屬毒品危害防制條例第2條
    第2項第1款、第2款所定之第一級及第二級毒品，甲基安非
    他命復為藥事法第22條第1項第1款規定之禁藥，不得非法持
    有、販賣及轉讓。又毒品危害防制條例第4條第1項、第2項
    規定於98年5月20日經修正公布，此次修正規定雖未明定施
    行日期，中央法規標準法亦未規定應自何時生效，然法律既
    經制定或修正並經總統公布，自應依一般原則，自公布日起
    算至第三日即98年5月22日起發生效力（此有司法院98年6月
    29日院台廳刑一字第0980014643號函可參）。而修正前毒品
    危害防制條例第4條第1項規定之法定刑為「死刑或無期徒刑
    ；處無期徒刑者，得併科新臺幣一千萬元以下罰金」，修正
    後該條項之法定刑則為「處死刑或無期徒刑；處無期徒刑者
    ，得併科新臺幣二千萬元以下罰金」。比較修正前後之規定
    ，以修正前之規定對於被告較為有利，依刑法第2條第1項規
    定，本案關於被告販賣第一級毒品犯行，仍應適用修正前毒
    品危害防制條例第4條第1項論處。是核被告就附表(一)編號
    之犯行，係犯修正前毒品危害防制條例第4條第1項之販賣第
    一級毒品罪；就附表(一)編號～之犯行，除犯毒品危害防
    制條例第8條第2項之轉讓第二級毒品罪，同時亦犯藥事法第
    83條第1項之轉讓禁藥罪，此部分屬法規競合，惟毒品未必
    係經公告之禁藥，禁藥亦未必為毒品，故毒品危害防制條例
    與藥事法二者，並無必然之特別法與普通法關係。是除轉讓
    之安非他命，其數量達行政院依毒品危害防制條例第8條第6
    項規定所訂定之標準（按行政院於93年1月7日公布「轉讓持
    有毒品加重其刑之數量標準」，其第2條第1款、第2款規定
    轉讓、持有第一級毒品淨重5公克以上；第二級毒品淨重10
    公克以上，應加重其刑至二分之一），經依法加重該條第2
    項之法定刑後，較藥事法第83條第1項之法定刑為重之情形
    外，因藥事法第83條第1項係於93年4月21日修正公布，同年
    月23日施行，為毒品危害防制條例第8條第2項之後法，且為
    重法，自應優先適用藥事法第83條第1項之轉讓禁藥罪處斷
    。被告因販賣而持有第一級毒品海洛因，以及於轉讓前而持
    有禁藥甲基安非他命之低度行為，分別為販賣第一級毒品與
    轉讓禁藥之高度行為所吸收，均不另論罪。被告販賣第一級
    毒品之犯行，與不詳姓名之成年男子間，具有犯意聯絡及行
    為分擔，為共同正犯。被告之選任辯護人辯護稱：被告之上
    揭四次提供微量之甲基安非他命予楊金隆施用，應僅構成幫
    助施用第二級毒品罪而已云云。惟甲基安非他命既係禁藥，
    且法律已規定轉讓該禁藥之行為為獨立犯罪類型而予以處罰
    ，如上所述。是楊金隆施用甲基安非他命前，被告既已將該
    甲基安非他命之所有權移轉予楊金隆，其行為即屬轉讓無訛
    ，而非單純幫助施用毒品，自應依藥事法第83條第1項之規
    定論處。故辯護意旨所持法律見解，應無可取。
  (二)被告所為如附表(一)編號之販賣第一級毒品及編號～各
    次轉讓禁藥之犯行，均犯意各別，行為互殊，應予分論併罰
    。
  (三)被告有事實欄所載之前科，有臺灣高等法院被告前案紀錄表
    在卷可參，其前受有期徒刑之執行完畢後，五年內故意再犯
    本件有期徒刑以上之罪，為累犯，關於附表(二)編號～之
    罪，應依刑法第47條第1項之規定，加重其刑。另附表(二)編
    號之罪，因販賣第一級毒品罪之法定本刑為死刑或無期徒
    刑部分，依刑法第64條第1項、第65條第1項規定，不得加重
    其刑，而僅能就法定之罰金刑部分，加重其刑。
  (四)又販賣第一級毒品罪之法定刑雖為死刑或無期徒刑，然同為
    販賣第一級毒品之人，其原因動機不一，犯罪情節未必盡同
    ，或有大盤毒梟者，亦有中、小盤之分，甚或僅止於吸毒者
    友儕間為求互通有無之有償轉讓者亦有之，其販賣行為所造
    成危害社會之程度自屬有異，法律科處此類犯罪，所設之法
    定最低本刑卻同為「死刑或無期徒刑」，不可謂不重。於此
    情形，倘依其情狀處以較輕之徒刑，即足以懲儆，並可達防
    衛社會之目的者，自非不可依客觀之犯行與主觀之惡性二者
    加以考量其情狀，是否有可憫恕之處，適用刑法第59條之規
    定酌量減輕其刑，期使個案裁判之量刑，能斟酌至當，符合
    比例原則。本案被告販賣第一級毒品次數僅1次，且為小額
    交易，得款金額區區2,000元，其販賣之數量及獲取之利益
    均非龐大，犯罪情節尚非可與大盤毒梟者等同併論，倘予以
    宣告法定最低度刑期（無期徒刑）殊嫌過重，難謂符合罪刑
    相當性及比例原則，更無從與大毒梟之惡行有所區隔，客觀
    上足以引起一般之同情，其該次販賣第一級毒品之犯罪情狀
    尚有可憫之處，爰依刑法第59條規定，就其所犯販賣第一級
    毒品罪部分，酌量減輕其刑（法定罰金刑部分，依法先加後
    減）。
  (五)原審就被告轉讓甲基安非他命部分，認其罪證明確，而依前
    述規定予以論罪，復審酌被告明知毒品對人體健康戕害甚鉅
    ，無視國家杜絕毒品犯罪之禁令，竟無償提供他人甲基安非
    他命，肇生他人施用毒品之來源，戕害國民身心健康，且有
    滋生其他犯罪之可能，對社會所生危害程度非輕，兼衡酌被
    告轉讓毒品之次數、目的、動機、品行、智識程度，犯罪後
    坦承轉讓甲基安非他命犯行等一切情狀，分別量處被告如附
    表(二)編號二至五所示之有期徒刑，核其認事用法及量刑，並
    無違誤。被告就此部分上訴，並辯稱伊坦承轉讓第二級毒品
    甲基安非他命犯行，且僅轉讓予楊金隆一人，轉讓數量甚微
    ，其轉讓動機係因知曉毒癮發作之痛苦，兼顧友誼，原審未
    審酌上情，及其家庭狀況，而判刑過重云云，指摘原判決不
    當，惟原審就此部分量刑已審酌被告轉讓禁藥甲基安非他命
    之次數、動機、目的及被告之犯後態度等情，至於被告之家
    庭狀況則非量刑之重要因素，尚不足以影響原審之量刑，是
    被告所陳顯非可採，其就此部分之上訴，為無理由，應予駁
    回。而原審就被告販賣第一級毒品犯行，認被告罪證明確，
    予以論罪科刑，固非無見。惟原審未及就毒品危害防制條例
    第4條第1項規定之修正，比較修正前後之規定，而適用有利
    於被告之規定，尚有未洽。被告上訴仍執陳詞，指摘原判決
    不當，固無理由。惟原審判決既屬可議，自無以維持，應由
    本院將原審判決關於此部分及定應執行刑部分撤銷改判。爰
    審酌毒品對社會秩序及國民健康危害至深且鉅，嚴重影響社
    會治安，製造、運輸、販賣等行為情節尤重，更應嚴加非難
    ，所為實乃法所不容而懸為厲禁，被告明知毒品對人體健康
    戕害甚鉅，為牟取利益，無視國家杜絕毒品犯罪之禁令，竟
    販賣海洛因，肇生他人施用毒品之來源，戕害國民身心健康
    ，且有滋生其他犯罪之可能，對社會所生危害程度非輕，兼
    衡酌被告販賣毒品之次數、數量、販賣所得、目的、動機、
    品行、智識程度，犯罪後否認販賣海洛因犯行等一切情狀，
    量處如附表(二)編號一所示之有期徒刑，並與上開駁回上訴部
    分之有期徒刑，定其應執行刑如主文第4項所示，以資儆懲
    。
  (六)沒收部分：
  1.按毒品危害防制條例第19條第1項規定所稱「追徵其價額」
    者，係指所沒收之物為金錢以外之其他財物而無法沒收時，
    應追徵其價額，使其繳納與原物相當之價額。如所得財物為
    金錢而無法沒收時，始應「以其財產抵償之」（最高法院95
    年度臺上字第305號判決要旨參照）。次按毒品危害防制條
    例第19條第1項規定，犯販賣毒品罪者，其犯罪所得之財物
    均沒收之，如全部或一部不能沒收時，追徵其價額或以其財
    產抵償之。係採義務沒收主義。故販賣毒品所得之對價，不
    問其中成本若干，利潤多少，均應全部諭知沒收，貫徹政府
    查禁煙毒之決心，以符立法本旨（最高法院91年度臺上字第
    2419號判決要旨參照）。本案被告與不詳姓名之成年男子共
    同販賣第一級毒品海洛因所得即為2,000元，雖未扣案，仍
    應依毒品危害防制條例第19條第1項規定宣告沒收，如全部
    或一部不能沒收時，以其財產連帶抵償之。
  2.另被告販賣予丙○○之第一級毒品海洛因1小包（驗餘淨重
    0.2380公克），雖於丙○○施用毒品案件中，經原審法院宣
    告沒收銷燬之，有原審法院97年度訴字第1166號判決書1份
    在卷可參，惟既係丙○○向被告所購得，亦係被告乙○○本
    件販賣第一級毒品犯罪之毒品，自仍應宣告沒收銷燬之（最
    高法院97年台上字第1163號、3915號裁判參照）。
  3.另員警前往被告住處查扣之如附表(三)所示之物，其中編號
    、、所示之行動電話及之現金，核與被告本案犯罪無
    涉，且業經檢察官於97年9月2日通知被告之代理人劉朝宗領
    回，有扣押物品清單在卷可按（附於原審卷49-50頁）；至
    於附表(三)編號之第一級毒品海洛因、之第二級毒品甲基
    安非他命、之甲基安非他命吸食器、之分裝袋、之分
    裝鏟及電子磅秤，均係於被告本案販賣第一級毒品海洛因
    後，相隔三個月始為警於被告之住處查獲，且據被告於警詢
    供稱上開分裝袋、分裝鏟係之前跟朋友共同購買毒品要平分
    之用，磅秤則怕對方給伊毒品數量不足要磅的等語（警卷第
    7頁），核上開毒品及各項物品均與被告本案犯罪無關，而
    屬於被告另犯施用毒品罪之物，業經原審法院以97度訴字第
    2397號判決宣告沒收（銷燬）在案，亦有判決書1份存卷可
    稽。爰均不另為沒收之諭知，併此敘明。
據上論結，應依刑事訴訟法第368條，第369條第1項前段、第364
條、第299條第1項前段，毒品危害防制條例第4條第1項（修正前
）、第18條第1項前段、第19條第1項，刑法第2條第1項、第11條
、第28條、第47條第1項、第59條、第51條第5款，判決如主文。
本案經檢察官甲○○到庭執行職務。
中    華    民    國    98    年    7     月    21    日
              刑事第四庭  審判長法  官  洪  耀  宗
                                法  官  劉  登  俊
                                法  官  許  文  碩
以上正本證明與原本無異。
如不服本判決應於收受送達後十日內向本院提出上訴狀，其未敘
述上訴之理由者並得於提起上訴後十日內向本院補提理由書（均
須按他造當事人之人數附繕本）「切勿逕送上級法院」。
                                書記官  郭  蕙  瑜
中    華    民    國    98    年    7     月    21    日
附表(一)：
┌──┬─────┬──────┬────┬──────────┬────┐
│編號│犯 罪 時間│犯 罪 地 點 │對    象│犯    罪    方    法│犯罪所得│
├──┼─────┼──────┼────┼──────────┼────┤
│  │97年1 月15│臺中市北區公│ 丙○○ │97年1 月14日乙○○向│2,000元 │
│    │日15時許  │園路146 號「│        │丙○○收取2,000 元後│        │
│    │          │大功圓保齡球│        │，再以0000-000000 號│        │
│    │          │館」前      │        │行動電話，與丙○○之│        │
│    │          │            │        │0000-000000 聯繫，雙│        │
│    │          │            │        │方約於前開時、地，由│        │
│    │          │            │        │乙○○與不詳姓名之成│        │
│    │          │            │        │年男子共同駕車前往交│        │
│    │          │            │        │付第一級毒品海洛因一│        │
│    │          │            │        │包予丙○○。        │        │
├──┼─────┼──────┼────┼──────────┼────┤
│  │96年10月間│臺中縣大甲鎮│ 楊金隆 │無償轉讓第二級毒品甲│        │
│    │          │南陽里中山路│        │基安非他命 （約2.5至│        │
│    │          │一段776號 （│        │25毫克）予楊金隆施用│        │
│    │          │乙○○住處）│        │1次。               │        │
├──┼─────┼──────┼────┼──────────┼────┤
│  │96年11月間│同上        │ 同上   │同上                │        │
├──┼─────┼──────┼────┼──────────┼────┤
│  │96年12月間│同上        │ 同上   │同上                │        │
├──┼─────┼──────┼────┼──────────┼────┤
│  │97年4月14 │同上        │ 同上   │同上                │        │
│    │日20時至21│            │        │                    │        │
│    │時許      │            │        │                    │        │
└──┴─────┴──────┴────┴──────────┴────┘
附表(二)：
┌──┬────┬─────────┬─────────────────┐
│編號│犯罪行為│罪              名│宣            告                刑│
├──┼────┼─────────┼─────────────────┤
│ 一 │如附表(一)│共同販賣第一級毒品│處有期徒刑拾伍年陸月。扣案之第一級│
│    │編號  │，累犯            │毒品海洛因壹包（驗餘淨重0.2380公克│
│    │        │                  │）沒收並銷燬之；犯罪所得新臺幣貳仟│
│    │        │                  │元沒收，如全部或一部不能沒收時，以│
│    │        │                  │其財產連帶抵償之。                │
├──┼────┼─────────┼─────────────────┤
│ 二 │如附表(一)│明知禁藥而轉讓，累│處有期徒刑柒月。                  │
│    │編號  │犯                │                                  │
├──┼────┼─────────┼─────────────────┤
│ 三 │如附表(一)│明知禁藥而轉讓，累│處有期徒刑柒月。                  │
│    │編號  │犯                │                                  │
├──┼────┼─────────┼─────────────────┤
│ 四 │如附表(一)│明知禁藥而轉讓，累│處有期徒刑柒月。                  │
│    │編號  │犯                │                                  │
├──┼────┼─────────┼─────────────────┤
│ 五 │如附表(一)│明知禁藥而轉讓，累│處有期徒刑柒月。                  │
│    │編號  │犯                │                                  │
└──┴────┴─────────┴─────────────────┘
(三)扣押物品
┌──┬──────────────────────┬────┐
│編號│品                                        名│ 數  量 │
├──┼──────────────────────┼────┤
│  │第一級毒品海洛因（合計淨重2.72公克）        │ 15包   │
├──┼──────────────────────┼────┤
│  │第二級毒品甲基安非他命（驗餘淨重5.6977公克）│  1包   │
├──┼──────────────────────┼────┤
│  │安非他命吸食器                              │  1支   │
├──┼──────────────────────┼────┤
│  │分裝袋                                      │  1包   │
├──┼──────────────────────┼────┤
│  │分裝鏟                                      │  1支   │
├──┼──────────────────────┼────┤
│  │摩托羅拉行動電話（序號000000000000000）     │  1支   │
├──┼──────────────────────┼────┤
│  │黑金剛行動電話（序號000000000000000）       │  1支   │
├──┼──────────────────────┼────┤
│  │ANYCALL行動電話（序號000000000000000）      │  1支   │
├──┼──────────────────────┼────┤
│  │電子磅秤                                    │  1台   │
├──┼──────────────────────┼────┤
│  │現金（新台幣元）                            │ 2,300  │
└──┴──────────────────────┴────┘
附錄本案論罪科刑法條：
毒品危害防制條例第4條(修正前)
製造、運輸、販賣第一級毒品者，處死刑或無期徒刑；處無期徒
刑者，得併科新臺幣1千萬元以下罰金。
毒品危害防制條例第18條
查獲之第一、二級毒品及專供製造或施用第一、二級毒品之器具
，不問屬於犯人與否，均沒收銷燬之；查獲之第三、四級毒品及
製造或施用毒品之器具，無正當理由而擅自持有者，均沒入銷燬
之。但合於醫藥、研究或訓練之用者，得不予銷燬。
毒品危害防制條例第19條
犯第 4 條至第 9 條、第 12 條、第 13 條或第 14 條第 1 項、
第2項之罪者，其供犯罪所用或因犯罪所得之財物，均沒收之，
如全部或一部不能沒收時，追徵其價額或以其財產抵償之。


司法院資訊處製作；財團法人民間司法改革基金會備份。
